臺灣彰化地方法院刑事判決
110年度易字第2號
公  訴  人  臺灣彰化地方檢察署檢察官
被      告  鄭涼城


                    （現另案於法務部矯正署○○監獄執行

上列被告因詐欺案件，經檢察官提起公訴（109年度偵字第13467
、13468號），本院判決如下：
    主  文
鄭涼城犯如附表編號一、二所示之罪，各處如附表編號一、二所
示之刑及沒收。應執行有期徒刑捌月，如易科罰金，以新臺幣壹
仟元折算壹日。沒收部分併執行之。
    事  實
一、鄭涼城意圖為自己不法之所有，基於詐欺取財之各別犯意，
    分別為下列行為：
(一)鄭涼城並無委託辦理喪葬事宜之意，於民國108年10月25日
    某時許，持用門號0000000000號行動電話以「鄭天祥」之名
    義致電向經營殯葬事業之孟文相詐稱：有位往生者許添木需
    要你們葬儀社的協助，但該位往生者因為臨時籌不出錢，需
    要請你們公司先行代墊醫院的費用云云，致孟文相陷於錯誤
    ，鄭涼城乃於同日15時至16時許，至孟文相所經營位在苗栗
    縣○○鎮○○里000號之葬儀社，孟文相乃交付新臺幣(下同)1萬
    5,000元與鄭涼城，並書立「現金支出傳票」1紙，再由鄭涼
    城在該傳票上署名「鄭天祥」後，交由孟文相收執。嗣孟文
    相依約在臺中市龍井區公所前，久候不見鄭涼城會合辦理治
    喪事宜，亦聯繫無著，始知受騙。
(二)鄭涼城並無支付之意，於109年3月3日13時許，致電向在遊
    覽車公司工作的林彥宏詐稱：我要向你們公司租賃遊覽車，
    且有訂購仙桃與水果，金額8,000元，請你們公司代墊等語
    ，致林彥宏陷於錯誤，乃委由司機於同日14時38分許，在新
    北市○○區○○路000號前，交付8,000元與鄭涼城。嗣然鄭涼城
    事後收回其與林彥宏之對話訊息，且未在指定地點會合，亦
    聯繫無著，林彥宏始知受騙。嗣經警獲報循線查悉上情。
二、案經孟文相、林彥宏分別訴由苗栗縣警察局通霄分局、新北
    市政府警察局新店分局報告臺灣苗栗地方檢察署、臺灣臺北
    地方檢察署呈請臺灣高等檢察署檢察長令轉臺灣彰化地方檢
    察署檢察官偵查起訴。
    理  由
一、管轄權：
　　按案件由犯罪地或被告之住所、居所或所在地之法院管轄，
    刑事訴訟法第5條第1項定有明文。查本案係於109年12月18
    日繫屬於本院，斯時被告鄭涼城因案於法務部矯正署彰化看
    守所執行羈押，此有本院收案日期戳章及臺灣高等法院被告
    前案紀錄表在卷可參，是本院就被告本案犯行有管轄權。
二、證據能力：
    本判決下列所引用被告以外之人於審判外之陳述，公訴人於
    本院審理時同意有證據能力，被告則表示同意讓法院調查(
    見本院卷一第253頁)，迄言詞辯論終結前均未聲明異議，本
    院審酌該等證據作成時並無違法及證明力明顯過低之瑕疵等
    情況，認以之作為證據應屬適當，該等供述證據均有證據能
    力；至非供述證據部分，亦查無違反法定程序取得之情，並
    無顯不可信之情況與不得作為證據之情形，認均有證據能力
    。
三、認定犯罪事實所憑之證據及理由：
(一)犯罪事實一、(一)部分：　　
    訊據被告固坦承有於108年10月25日某時許，以其持用門號0
    000000000號行動電話致電給告訴人孟文相，陳稱往生者許
    添木的後事需要孟文相所屬葬儀社協助辦理，因許添木出院
    費不夠，遂向告訴人孟文相借款，由告訴人孟文相交付1萬5
    ,000元之事實，惟矢口否認有何詐欺取財犯行，辯稱：我向
    孟文相借錢，目的就是為了處理許添木的出院費用，孟文相
    拿出空白的支出傳票給我簽名，接著拿1萬5,000元給我，之
    後有人用愛心捐款給往生者處理後事，我有跟孟文相說不必
    前往，我是跟孟文相借錢，不是詐欺等語。經查：
　1.告訴人孟文相於警詢及本院審理時證稱：我從事殯葬服務業
    ，被告於108年10月25日打電話給我，自稱為「鄭天祥」，
    表示有許添木的往生者需要我們公司協助，但因為臨時籌不
    出錢，需要公司代墊醫療費用，被告當日15時許到我公司，
    說要辦出院，跟我借1萬5,000元，我開立一張現金支出傳票
    ，請被告簽名，並交給他1萬5,000元，後來我和禮儀師等一
    群工作人員到約定地點，被告沒有出現，手機關機，被告案
    發後沒有主動跟我聯絡討論往生者後事要如何處理及還款的
    事情等語(見臺灣苗栗地方檢察署109年度偵字第4012號卷【
    下稱苗檢卷】第53至54頁、本院卷二第95至100頁)。衡諸告
    訴人孟文相與被告素無怨隙，於本院審理時既經具結以刑法
    偽證罪擔保其證言之真實性，自無甘冒偽證刑罰之風險，設
    詞誣陷被告，而故為不利於被告之證述，且有現金支出傳票
    、通聯紀錄翻拍照片、監視器畫面在卷可稽(見苗檢卷第61
    至63頁)，足認告訴人孟文相之證述與事實相符，堪以採信
    。
　2.被告雖以前詞置辯，然經本院查詢「許添木」之個人資料，
    108年間並無該姓名之人死亡之紀錄，有個人基本資料查詢
    結果可考(見本院卷一第69至75頁)，且被告迄今未能提出當
    時確有人委託其辦理喪事之需求，並於取得金錢後失去聯繫
    ，未與告訴人孟文相聯繫還款事宜，佐以被告於本次犯行相
    近之時間，數次有以此手法為詐欺之紀錄，有本院109年度
    易字第574號刑事判決、臺灣臺中地方法院109年度簡字第11
    52號刑事判決、臺灣雲林地方法院109年度易字第452號刑事
    判決可佐(見本院卷一第77至89頁、卷二第61至70頁)，是被
    告假借辦理喪事之需而施用詐術，取得告訴人孟文相之信任
    後，向告訴人孟文相詐得金錢，應堪認定，被告上開所辯係
    卸責之詞，不足採信。
(二)犯罪事實一、(二)部分：
　　訊據被告固坦承有於109年3月13日，致電向林彥宏表示要承
    租遊覽車之事實，惟矢口否認有何詐欺取財犯行，辯稱：我
    是幫別人向林彥宏訂車，LINE訊息是收回跟他約在哪裡的對
    話，我沒有拿到8,000元等語。經查：
　1.告訴人林彥宏於警詢及本院審理時證稱：我在遊覽車公司從
    事調度工作，被告自稱「林先生」，於109年3月3日致電要
    向我們公司租遊覽車去中南部進香，並跟我加LINE好友討論
    有關租車事情，被告請我們到新北市○○區○○路000號去接他
    ，表示有訂購仙桃與水果，請我們公司代墊8,000元，我請
    司機幫我代墊8,000元給被告，接著到達被告指示的新北市
    中和區興南路與信義街口去接香客時，等不到人也聯絡不上
    被告，被告手機都是空號，並把LINE訊息收回，被告事後也
    未跟我聯絡還款，後來我把8,000元給司機等語(見臺灣臺北
    地方檢察署109年度偵字第14145號卷【下稱北檢卷】第9至1
    1頁、本院卷二第101至107頁)。衡諸告訴人林彥宏與被告素
    無怨隙，於本院審理時既經具結以刑法偽證罪擔保其證言之
    真實性，自無甘冒偽證刑罰之風險，設詞誣陷被告，而故為
    不利於被告之證述，且有通聯調閱查詢單、LINE對話紀錄翻
    拍照片、行車紀錄器畫面、監視器畫面、報案紀錄在卷可稽
    (見北檢卷第13至35頁、第41至42頁)，足認告訴人林彥宏之
    證述與事實相符，堪以採信。
　2.被告雖以前詞置辯，然被告並非以本名與告訴人林彥宏聯繫
    訂車事宜，且告訴人林彥宏除了連絡電話及LINE外，亦無被
    告其他之聯絡方式，被告事後大量收回其與告訴人林彥宏之
    對話內容，復避不見面，迄今均未清償及提出當時確有人委
    託其訂購遊覽車之資料，佐以被告於本次犯行相近之時間，
    有以此手法為詐欺之紀錄，有本院109年度易字第574號刑事
    判決可佐(見本院卷一第77至81頁)，更徵被告自始即無訂購
    遊覽車之意，其係佯以訂購遊覽車為由而施用詐術，取得告
    訴人林彥宏之信任後，再藉故向告訴人林彥宏詐取金錢，具
    詐欺取財之犯意及犯行甚明。被告上開所辯係推諉之詞，不
    足採信。
(三)綜上，本案事證明確，被告上開犯行均堪認定，應依法論科
    。
四、論罪科刑：
(一)核被告所為，均係犯刑法第339條第1項之詐欺取財罪。
(二)被告上開2次犯行間，犯意各別，行為互殊，應分論併罰。
(三)被告前因詐欺案件，經①臺灣桃園地方法院以105年度易字第
    1557號判決判處有期徒刑4月確定；②臺灣雲林地方法院以10
    6年度虎簡字第59號判決判處有期徒刑4月確定；嗣經臺灣雲
    林地方法院以107年度聲字第381號裁定定應執行有期徒刑7
    月確定，並與其他因詐欺案件遭判處之拘役刑接續執行，於
    107年12月20日執行完畢一節，有臺灣高等法院被告前案紀
    錄表附卷可稽，其於受有期徒刑執行完畢後，5年以內故意
    再犯本案有期徒刑以上之各罪，依刑法第47條第1項規定，
    均為累犯。參酌司法院釋字第775號解釋意旨，並衡諸被告
    於本案之犯罪情節，並無因累犯之加重而生罪刑不相當之情
    形，爰依刑法第47條第1項規定加重其刑。
(四)爰審酌被告有多次詐欺前科紀錄(不含上開構成累犯部分)，
    素行不佳，仍不思悔改，以不法方式取得財物為常態，濫用
    他人對其之信任，而為本案犯行之犯罪手段，又其本案所詐
    取之金錢利益雖非甚鉅，然被告所為徒然浪費告訴人2人時
    間、精神，且犯後否認犯行，亦未賠償告訴人2人所受之損
    害，兼衡被告之犯罪動機、目的，及其自陳國中畢業之智識
    程度、從事廚師工作、家有父母、哥哥等一切情狀，分別量
    處如附表所示之刑及定其應執行之刑如主文所示，並均諭知
    易科罰金之折算標準。
五、沒收： 
　　被告所詐得如事實欄一所述之犯罪所得，雖未扣案，均應依
    刑法第38條之1第1項前段、第3項規定諭知沒收，如全部或
    一部不能沒收或不宜執行沒收時，追徵其價額。
據上論斷，應依刑事訴訟法第299條第1項前段，判決如主文。
本案經檢察官余建國提起公訴，檢察官陳詠薇、鄭安宇到庭執行
職務。
中　　華　　民　　國　　111 　年　　1 　　月　　26　　日
                  刑事第三庭    審判長法  官  廖健男
                                      法  官  蘇品樺
                                      法  官  胡佩芬
以上正本證明與原本無異。
如不服本判決應於收受判決後20日內向本院提出上訴書狀，並應
敘述具體理由。其未敘述上訴理由者，應於上訴期間屆滿後20日
內向本院補提理由書（均須按他造當事人之人數附繕本）「切勿
逕送上級法院」。
告訴人或被害人對於判決如有不服具備理由請求檢察官上訴者，
其上訴期間之計算係以檢察官收受判決正本之日期為準。
中　　華　　民　　國　　111 　年　　1 　　月　　26　　日
                                      書記官  林明俊
附錄本案論罪科刑法條：
中華民國刑法第339條
意圖為自己或第三人不法之所有，以詐術使人將本人或第三人之
物交付者，處5年以下有期徒刑、拘役或科或併科50萬元以下罰
金。
以前項方法得財產上不法之利益或使第三人得之者，亦同。
前二項之未遂犯罰之。
附表：
編 號 犯罪事實 罪名、宣告刑及沒收 1 事實欄一、(一)之部分 鄭涼城犯詐欺取財罪，累犯，處有期徒刑伍月，如易科罰金，以新臺幣壹仟元折算壹日。未扣案之犯罪所得新臺幣壹萬伍仟元沒收，於全部或一部不能沒收或不宜執行沒收時，追徵其價額。  2 事實欄一、(二)之部分 鄭涼城犯詐欺取財罪，累犯，處有期徒刑肆月，如易科罰金，以新臺幣壹仟元折算壹日。未扣案之犯罪所得新臺幣捌仟元沒收，於全部或一部不能沒收或不宜執行沒收時，追徵其價額。